臺灣高等法院刑事判決
110年度上易字第1305號
上  訴  人  臺灣桃園地方檢察署檢察官 
被      告  陳枝榮


上列上訴人因被告竊盜案件，不服臺灣桃園地方法院109年度易
字第797號，中華民國110年5月19日第一審判決（起訴案號：臺
灣桃園地方檢察署108年度偵字第23208號），提起上訴，本院判
決如下：
    主  文
上訴駁回。
    理  由
一、公訴意旨略以：被告陳枝榮意圖為自己不法之所有，基於竊
    盜犯意，於民國108 年7 月8 日上午11時22分許，駕駛車牌
    號碼00-0000 號自用小貨車，行經桃園市○○區○○街00巷0 號
    告訴人黃于真居處前，未經告訴人同意，徒手竊取告訴人所
    有之摺疊按摩床2 張，將之置於上開貨車離去。因認被告涉
    犯刑法第320 條第1 項之竊盜罪嫌。
二、按犯罪事實應依證據認定之，無證據不得認定犯罪事實；又
    不能證明被告犯罪者，應諭知無罪之判決，刑事訴訟法第15
    4 條第2 項、第301 條第1 項，分別定有明文。次按，所謂
    證據，係指直接間接足以證明犯罪行為之一切證人、證物而
    言；且事實之認定，應憑證據，如未能發現相當證據，或證
    據不足以證明，自不能以推測或擬制之方法，以為裁判基礎
    ；又檢察官對於起訴之犯罪事實，倘其所提出之證據，不足
    為被告有罪之積極證明，或其指出之證明方法，無從說服法
    院以形成被告有罪之心證，基於無罪推定之原則，自應為被
    告無罪判決之諭知，最高法院30年上字第128 號、40年台上
    字第86號、92年台上字第128 號判例意旨可參。另告訴人之
    指訴，係以使被告判罪處刑為目的，故多作不利於被告之陳
    述，自不得以其指訴為被告犯罪之唯一證據；以告訴人之指
    訴，為證據方法，必其指訴，無有瑕疵，且查與事實相符，
    始得資為判決之基礎，最高法院84年度台上字第5368號及79
    年度台上字第3923號判決亦分別著有明文。
三、公訴意旨認被告涉犯前揭竊盜犯行，無非係以：證人即告訴
    人於警詢及偵查中之證述、桃園市○○區○○街00巷口監視錄影
    畫面截圖4 張、桃園市平鎮區○○路0000巷口監視錄影畫面截
    圖2 張、被告於警詢及偵查中之供述為其論據。
四、訊據被告固坦承於108 年7 月8 日上午11時許駕駛上開自小
    貨車行經桃園市○○區○○街00巷乙節，惟堅詞否認有何竊盜犯
    行，辯稱：當天有一位桃園市○○區○○路0000號屋主陳國有請
    我將其屋內之物品搬走，我將該處物品搬上車後，有先回○○
    街00巷00號住處喝水，再駕車將該等物品載至我的竹圍放置
    ，最後賣給回收場，我並未偷取告訴人之摺疊床等語。經查
    ：
  ㈠被告於108 年7 月8 日上午11時許駕駛車牌號碼00-0000 號
    自小貨車，行經桃園市○○區○○街00巷乙節，迭經被告於警詢
    、偵訊、原審及本院審理時坦承不諱（見偵卷第8 頁、第45
    頁、原審易字卷第26、72、73頁、本院卷第39頁，），並有
    桃園市○○區○○街00巷口監視錄影畫面截圖4 張、桃園市平鎮
    區○○路0000巷口監視錄影畫面截圖2 張在卷可佐（見偵卷第
    27至29頁），此部分事實，應堪認定。
  ㈡告訴人雖指稱其所有2 床推拿床係於108 年7 月7 日晚間10
    時擺放於桃園市○○區○○街00巷0 號住處外，並於翌日即同年
    7 月8 日晚間發現遭竊，並指稱上開監視錄影畫面截圖所示
    被告自小貨車所載黑色物品，即其遭竊之其中1 床推拿床等
    語（見偵卷第11、12、66頁、原審易字卷第113 至115 頁）
    ，然告訴人復證稱：這是我遭竊的推拿床1 床，但小貨車後
    斗沒有看到我遭竊的另1 床推拿床，因為我沒有其他事證，
    我找了2 張類似的推拿床圖片等語（見偵卷第66頁），可見
    告訴人遭竊之2 床推拿床之外觀、樣式、品牌及型號為何，
    卷內並無明確之事證資料足以核實，是其失竊之按摩床究竟
    為何，尚無法具體特定。
  ㈢此外，告訴人雖提供與其遭竊之推拿床相類之圖片2 紙（見
    偵卷第75至77頁），惟其於警詢時先稱：當初那2 張推拿床
    是教授送我的，我不確定推拿床的型號，且教授回紐西蘭了
    ，我聯絡不上他等語（見偵卷第66頁），復於原審審理時改
    證稱：1 張是我姨丈給我的，1 張是我教授給我的，我並沒
    有當初購買這些的資料等語（見原審易字卷第113 頁），則
    被告遭竊之2 床推拿床究係何人所贈、是否已無從查得確切
    品牌、型號、外觀等資訊，已見歧異，且所提出上開推拿床
    圖片與告訴人失竊之物品，顯然欠缺關聯及同一性，要難以
    此為告訴人指訴之佐證。告訴人既無法特定遭竊物品之外觀
    、樣式、品牌及型號等具體資訊，卻對於上開監視錄影畫面
    截圖所示，被告自小貨車上露出一小部分之物品，直指「我
    覺得我有百分之99確定這是推拿床，因為它這個黑黑下面有
    腳摺起來的就是摺疊式的推拿床」等語（見原審易字卷第11
    4 頁），不僅與該監視錄影畫面截圖所呈未臻相符（按截圖
    看不出「黑黑下面有腳摺起來」），且其所言是否出於臆測
    ，並非無疑，實難憑告訴人之指述，遽認被告確有本案竊盜
    之犯行。
  ㈣又被告供稱其於起訴書所載時間，係受他人之託載運某屋內
    之廢鐵料等語（見偵卷第45頁、原審審易卷第45頁、原審易
    字卷第27頁），核與證人陳國有到庭所證：我在1 、2 年前
    的夏天，有請被告至○○路0000號搬東西，確切日期不記得了
    ，應該差不多有1 、2 天，2 、3 天，被告到我屋子搬東西
    時，我有時在場，有時不在場，搬運的東西很多，因為前面
    霸佔我房子的是個資源回收者，裡面堆了很多東西，各種東
    西都有，有大的，應該也有床，椅子也是一定有的，也有鐵
    門，我還叫被告幫我把房子的鐵門拆下來帶走等語（見原審
    易字卷第115 至117 頁），及證人周玉蓮於偵查中所證：一
    位自稱陳先生的人請我叫被告去載廢鐵料，陳先生的住址是
    空屋，裡面很多廢鐵和垃圾，它想要把房屋清空等語互核一
    致（見偵卷第46頁），足證被告確於起訴書所載時間至證人
    陳國有之空屋載運物品；至被告前往陳國有空屋搬運之物品
    為何，依證人陳國有上開證述可知，多為廢鐵且數量龐大，
    因而連續搬運數日，則2 人當下既係基於將屋內囤積物品清
    理、回收之目的，而為清運，縱未逐一詳細記憶其種類及數
    量，亦屬合理。
  ㈤況公訴人所提自由街43巷口之監視錄影畫面截圖，雖攝得被
    告駕駛之自小貨車，然被告之住所本即位於43巷，此有被告
    個人戶籍資料查詢結果附卷可參（見原審易字卷第43頁），
    則被告進出該巷口，本屬日常活動之合理範圍，檢察官既未
    能提出被告在該43巷相關連通道路上有所謂的竊盜行為之積
    極事證，僅以攝得被告車輛駛出巷口之畫面，遽認告訴人遭
    竊之推拿床必係被告所竊，不免牽強。尤其是告訴人之推拿
    床究係遭鄰人所竊而自始至終未運出該巷口，或係遭竊後係
    經附近巷道載運他處，均非無疑，實難僅憑上開證據，說服
    本院以形成被告有罪之心證，而以上開罪責相繩。
五、綜上所述，公訴人所舉各項證據方法尚不足以證明被告確有
    何涉犯本案竊盜罪之犯行，此外，復查無其他積極證據足資
    證明被告有何檢察官所指竊盜犯行，既不能證明被告犯罪，
    依法應為無罪之諭知。是原審以不能證明被告有公訴意旨所
    指之犯罪為由，而諭知無罪之判決，經核尚無違誤。
六、檢察官上訴意旨略以：被告既坦承駕駛系爭小貨車行經上址
    ，告訴人復於警詢、偵查中，直指監視器錄影畫面截圖中，
    小貨車所載黑色物品即為其所遭竊之「按摩床」，並提出失
    竊按摩床相似之圖片供參，衡以告訴人與被告素無怨隙、糾
    紛，當無誣指之理；尤其是被告對於陳國有委託清運之物為
    何，先後供述不一，先稱廢鐵、後稱鐵椅，再翻稱是鐵門切
    下來之物，可見情虛、難信；況證人陳國有對於其委託被告
    清運房內雜物之日期、系爭黑色物品究否為其屋內之物，無
    法確定，當無從憑此為被告有利之認定，原審未能審酌上情
    ，遽為被告無罪之諭知，自有違誤云云。惟按對於事實證據
    之判斷，當本於經驗法則及論理法則，為具合理性之自由裁
    量，然對於內容不明之證據或內容有疑義之證據，仍應調查
    其他必要之證據，不得作為判決之唯一證據，本件檢察官認
    被告涉犯竊盜罪嫌，主要係依憑告訴人之指訴、所提出失竊
    「按摩床」相似之產品圖片，以及被告駕車行經上開路段巷
    口之截圖等證，然告訴人就其失竊物品之來源、外觀特徵等
    事所述，前後有別，尚有疑義；又上開證據資料內容，或存
    有關聯性的疑慮，或因影像所呈系爭物品特徵不足，而與告
    訴人所指失竊物品是否具同一性，難以比對辨析，致無從據
    以認定被告有竊盜之犯行，業經本院依據卷內證據論述如前
    。再者，按刑事訴訟法第161條第1項規定，檢察官就被告犯
    罪事實，應負舉證責任，並指出證明之方法。因此，檢察官
    對於起訴之犯罪事實，應負提出證據及說服之實質舉證責任
    ，而非要求應由被告負舉證責任，是本件檢察官所舉之事證
    僅能證明被告有為前述之駕車載運物品行經系爭道路之客觀
    事實，然無任何積極證據足認被告確有竊盜之犯行，亦無足
    認告訴人所指失竊之「按摩床」與被告持有載運之物品具有
    同一性，自無因被告所辯前後不一，或證人陳國有證述內容
    有瑕疵，即反證被告涉犯竊盜行為。檢察官仍執前揭陳詞提
    起上訴，惟其所列證據及卷內訴訟資料，經本院逐一剖析，
    參互審酌，仍無從獲得有罪心證，已俱如前述，檢察官上訴
    意旨僅就原審採證之職權行使再為爭執，核無理由，應予駁
    回。　　
據上論斷，應依刑事訴訟法第368 條，判決如主文。
本案經檢察官劉倍提起公訴，檢察官蔡宜均提起上訴，檢察官侯
名皇到庭執行職務。
中　　華　　民　　國　　110 　年　　8 　　月　　25　　日
                  刑事第一庭    審判長法　官  李釱任
                                      法　官  崔玲琦
                                      法　官  呂煜仁
以上正本證明與原本無異。
不得上訴。
                                      書記官  于  誠
中　　華　　民　　國　　110 　年　　8 　　月　　25　　日